臺灣臺南地方法院刑事判決　　　　　　　　　　　　　　　九十年度訴更字第一號
　　公　訴　人　臺灣台南地方法院檢察署檢察官
　　被　　　告　甲○○
右列被告因偽造文書案件，經檢察官提起公訴（八十五年度偵字第一四七六０號、八
十六年度偵字第四四九號），原判決（八十六年度訴字第三二三號）因漏未判決，本
院補充判決如左：
    主  文
甲○○共同連續行使偽造私文書，足以生損害於他人，累犯，處有期徒刑壹年。
如附表所示簽帳單上偽造「乙○○」之署押均沒收。
    事  實
一、甲○○前於民國（以下同）七十七年十二月三十日因殺人案件，經最高法院判處
    有期徒刑九年確定，嗣依中華民國八十年罪犯減刑條例，減為有期徒刑六年確定
    ，發監執行後，於八十五年三月二十五日執行完畢。詎仍不知悔改，明知陳浚淵
    所交付提款及刷卡用之金融卡、信用卡乃陳浚淵、張耀坤自乙○○處強盜而來（
    陳浚淵、張耀坤違反懲治盜匪條例案件業經判罪處刑），竟與陳浚淵、張耀坤出
    於共同意圖為自己不法所有之概括犯意聯絡，於八十五年九月六日下午二時許，
    由陳浚淵搭載甲○○前往台南市區郵局、第一銀行，由甲○○自上開郵局及銀行
    之提款機內提領現款共計十二萬五千零四十九元（包含乙○○之郵局內存款五千
    零七元、世華銀行內存款八萬零二十八元、寶島銀行內之存款四萬零十四元，起
    訴書誤載為十三萬二千元），再由陳浚淵以電話聯絡一不知情之信用卡消費中心
    人員，駕駛計程車前來，搭載甲○○前往台南市全日旅行社股份有限公司（下稱
    全日旅行社），盜刷乙○○之信用卡以購買機票，陳浚淵則騎機車尾隨其後，於
    該旅行社內由甲○○假冒乙○○之名，於簽帳單上偽造乙○○之署押（詳如附表
    ）而偽造私文書，再持交全日旅行社，而行使上開偽造私文書，致中國信託商銀
    、渣打銀行、花旗銀行、美國商業銀行均陷於錯誤而代為付款予全日旅行社，因
    此而獲得不法利益總計達二十五萬六千五百十元（中國信託商銀部分為九萬三千
    七百九十元、渣打銀行部分為六萬二千一百五十元、花旗銀行部分為二萬八千二
    百五十元、美國商業銀行部分為七萬二千三百二十元），並使中國信託商銀、花
    旗銀行、渣打銀行、美國商業銀行受有事後可能無法求償及使乙○○有受上開四
    家銀行追償之危險，足生損害於乙○○及上開四家銀行。陳浚淵並將所購得之機
    票當場折價出售予該信用卡消費中心之人，自該人取得二十一萬元之價款後，即
    交付六萬元予甲○○，交付四萬元予張耀坤，餘款由陳浚淵自行花用。
二、案經臺南市警察局第五分局報請臺灣臺南地方法院檢察署檢察官偵查起訴。
    理  由
一、訊據被告甲○○對於右揭事實均坦承不諱，供稱：「錢的部分我剛開始懷疑有問
    題，本來要給我二萬元，但後來給我六萬元，因為信用卡上面有相片，我說有相
    片我裝不來，他還鼓勵我說我很像，說要讓我有錢賺，並說那個人欠他錢，被他
    限制行動，不讓他出來，這是陳浚淵告訴我的。我還背了他的身分證字號」等語
    。核與共同被告陳浚淵所供：「其於聯絡被告甲○○一同前往提款、刷卡時，已
    將所持有之提款卡、信用卡之來源告知被告甲○○」等語相符。參酌被告甲○○
    亦於偵查中供稱：陳浚淵載伊四處提款，伊就覺得奇怪，乃問陳浚淵為何不一次
    領完，陳浚淵告訴伊是人頭的，而且說他現限制乙○○之行動，因伊去領錢時已
    被攝影機拍下來，要伊去領等語，再由被告甲○○事後分得贓款六萬元及其對於
    被告陳浚淵毫無節制地使用乙○○之提款卡、信用卡，並使用完畢後予以丟棄等
    情觀之，足徵被告甲○○於提款、刷卡時均已知來源之不正當，至為明顯。又被
    告三人共同以乙○○之提款卡盜領乙○○之存款，並盜刷乙○○之信用卡購買機
    票出售得利之事實，有被告甲○○於案發當日在提款機提款之照片二紙附卷可稽
    ，並有乙○○之郵局存褶、世華銀行存款對帳單、寶島銀行之存款明細單等影本
    各一份，及簽帳單影本、信用卡帳單各四紙在卷可憑，被告甲○○共同行使偽造
    私文書詐財之犯行，事證明確，洵堪認定。
二、核被告甲○○與陳浚淵、張耀坤共同由甲○○持乙○○所有之四張信用卡前往全
    日旅行社，由被告甲○○在簽帳單上偽簽乙○○之署押以購買機票，自足生損害
    於乙○○及如附表所示之銀行。又以冒用他人名義，持他人之信用卡前往特約商
    店簽帳消費時，不論所購買者為具體財物或無形之服務，其主觀上均認係以由發
    卡銀行先行代為墊付價款之方式，作為其清償對於特約商店所欠帳款之手段，而
    不論被告將來是否會向發卡銀行償付帳款及特約商店均能自發卡銀行取得款項。
    是被告甲○○於簽帳消費時主觀上當無詐取特約商店財物之犯意，而各該特約商
    店於接受被告消費時，僅係同意由發卡銀行承擔被告消費而對該特約商店所負之
    價金債務而已。在整個交易過程中，該特約商店均係為自己利益而從事於交易活
    動，是無從使該特約商店立於發卡銀行之使用人或代理人之地位，而認為係發卡
    銀行授權或指示各特約商店將財物或服務交付予被告。因而縱所交付者為財物，
    亦難認被告係詐取發卡銀行之使用人財物。是被告此一部分犯行，係犯刑法第三
    百三十九條第二項之詐欺得利罪及同法第二百十六條、第二百十條之行使偽造私
    文書罪。又被告甲○○持乙○○所有之提款卡在提款機盜領乙○○於郵局、銀行
    之存款，因刑法第三百三十九條之詐欺罪，業經總統於八十六年十月八日公布，
    增列第三百三十九條之二，明定以不正方法由自動付款設備取得他人之物罪，刑
    度較原詐欺罪為輕。被告甲○○行為後法律有變更，依刑法第二條第一項前段之
    規定應適用裁判時之法律即刑法第三百三十九條之二以不正方法由自動付款設備
    取得他人之物罪處斷。其偽造乙○○之署押係偽造簽帳單私文書之部分行為，不
    另論罪。偽造簽帳單後持向全日旅行社購買機票，其偽造之低度行為，應為行使
    之高度行為所吸收，僅論以行使偽造私文書罪。被告先後多次行使偽造私文書、
    詐欺得利及由自動付款設備取得他人之物等行為，均時間緊接，所犯罪名相同，
    顯係出於概括之犯意為之，為連續犯，爰依刑法第五十六條之規定均以一罪論，
    並加重其刑。所犯上開行使偽造私文書、詐欺得利及由自動付款設備取得他人之
    物三罪，有方法結果之牽連關係，應從一重以行使偽造私文書罪處斷。被告與陳
    浚淵、張耀坤就上開犯行間有犯意之聯絡，行為之分擔，均為共同正犯。被告甲
    ○○有如事實欄所示之前科，有臺灣臺南地方法院檢察署刑案資料查註紀錄表可
    稽，其於有期徒刑執行完畢後五年內復犯本罪，應依累犯論處，並遞加重其刑。
    爰審酌其犯罪之動機、犯罪所生損害及犯罪後之態度等一切情狀，量處如主文所
    示之刑，藉資懲儆。如附表所示之文書上偽造「乙○○」之署押，應依刑法第二
    百十九條宣告沒收。
據上論斷，應依刑事訴訟法第二百九十九條第一項前段，刑法第二條第一項前段、第
二十八條、第五十六條、第二百十六條、第二百十條、第三百三十九條第二項、第三
百三十九條之二、第五十五條、第四十七條、第二百十九條，罰金罰鍰提高標準條例
第一條前段，判決如主文。
本案經檢察官盧駿道到庭執行職務
中    華    民    國      九十一      年      五      月        二      日
                                  臺灣臺南地方法院刑事第三庭
                                          法  官  林  英  志
右正本證明與原本無異。
如不服本判決，應於判決送達後十日內，向本院提出上訴狀。（應附繕本）
                                          書記官  謝  國  欽
中    華    民    國      九十一      年      五      月        二      日
附錄本案論罪科刑法條全文：
刑法第二百十條
  偽造、變造私文書，足以生損害於公眾或他人者，處五年以下有期徒刑。
刑法第二百十六條
  行使第二百十條至第二百十五條之文書者，依偽造、變造文書或登載不實事項或使
  登載不實事項之規定處斷。
刑法第三百三十九條
 意圖為自己或第三人不法之所有，以詐術使人將本人或第三人之物交付者，處五年
 以下有期徒刑、拘役或科或併科一千元以下罰金。
 以前項方法得財產上不法之利益或使第三人得之者，亦同。
 前二項之未遂犯罰之。
刑法第三百三十九條之二
  意圖為自己或第三人不法之所有，以不正方法由自動付款設備取得他人之物者，處
  三年以下有期徒刑、拘役或一萬元以下罰金。
  以前項方法得財產上不法之利益或使第三人得之者，亦同。
附表：
┌────┬────────┬─────┬──────┬────┬───┐
│發卡銀行│消費時間        │特約商店  │簽帳金額    │偽造署押│  數量│
├────┼────────┼─────┼──────┼────┼───┤
│中國信託│                │          │            │        │      │
│商業銀行│八十五年九月六日│全日旅行社│九萬三千七百│乙○○  │  一枚│
│        │                │          │九十元      │        │      │
├────┼────────┼─────┼──────┼────┼───┤
│渣打銀行│同右        │同右      │六萬二千一百│同右    │  同右│
│        │                │          │五十元      │        │      │
├────┼────────┼─────┼──────┼────┼───┤
│花旗銀行│同右            │同右      │二萬八千二百│同右    │  同右│
│        │                │          │五十元      │        │      │
├────┼────────┼─────┼──────┼────┼───┤
│美國銀行│同右            │同右      │七萬二千三百│同右    │  同右│
│        │                │          │二十元      │        │      │
└────┴────────┴─────┴──────┴────┴───┘
